臺灣臺中地方法院刑事判決　　　　　　　　　　　　九十一年度訴字第一一三八號
　　公　訴　人　臺灣台中地方法院檢察署檢察官
　　被　　　告　乙○○
　　指定辯護人　本院公設辯護人　丙○○
右列被告因強盜等案件，經檢察官提起公訴（九十一年度偵字第四七四二號），本院
判決如左：
    主  文
乙○○連續意圖為自己不法之所有，以恐嚇使人將本人之物交付，處有期徒刑壹年。
緩刑肆年。
    事  實
一、乙○○與丁○○原係同居男女朋友關係，因丁○○有意與其分手，而心有未甘，
    要求丁○○給付分手費又遭拒絕，乙○○遂於民國九十一年二月十八日，以持有
    其二人以前做愛錄影帶為由，以電話邀約丁○○至其所承租之台中市○○○街九
    十七號五樓之十一住處觀看前開錄影帶（妨害秘密部分未據告訴）。當日下午三
    時許，丁○○前往乙○○所承租之前開住處後，乙○○即播放前開錄影帶予丁○
    ○觀看，並基於意圖為自己不法所有之概括犯意，先向丁○○表示前開錄影帶係
    其等以前親熱時所錄下，若不給付分手費，則其欲將錄影帶分寄予丁○○家人及
    朋友，因丁○○無現金，其遂另要求丁○○簽發總額為新台幣（下同）五十萬元
    之本票，丁○○不得已遂簽發每張面額均為十萬元，到期日分別為九十一年二月
    二十日、三月十八日、四月十八日、五月十八日、六月十八日之本票五張予乙○
    ○，而後始得離去上址。其後乙○○為另取得現金遂承前開犯意，分別於九十一
    年三月七日中午十二時五十三分，以手機發送簡訊內容為「想使（死）的一起沒
    命嗎你一在的激起念頭幹不然怕我會傷害到你，怕控制不了自己，想以於你說話
    無法說悶回不回電看等多久」；同日下午七時五十三分許，乙○○再以手機發送
    簡訊「一個已經解決了接著我會一個一個解決，你們害我現在一個一個解決一起
    弒，我現在都不要只要害我的一一報復」；三月八日凌晨五時十四分許，乙○○
    再以手機發送簡訊「家人死死死」，恫嚇丁○○，欲迫丁○○與其聯絡並付款。
    丁○○於其間除一方面向警方報案外，另一方面與乙○○電話聯繫斡旋，而於電
    話中向乙○○表示沒有那麼多錢，乙○○終同意丁○○先給付現金三十萬元，其
    他以後再交付，於電話中，乙○○並要求丁○○攜帶現金三十萬元前往台中市○
    ○○街○段三一二號三０五室，以交換前開錄影帶。後於九十一年三月八日二十
    二時許，乙○○在前開約定地點為警查獲，並扣得其所有之空白錄影帶二卷（起
    訴書誤載為五卷）。
二、案經丁○○訴由台中市警察局第二分局報請臺灣臺中地方法院檢察署檢察官偵查
    起訴。
    理  由
甲、有罪部分：
一、訊據被告乙○○對其於前開時、地邀約被害人丁○○至其所承租前開住處觀看前
    開錄影帶，並向丁○○表示若不給付五十萬元，則其將欲前開作愛錄影帶分寄予
    丁○○家人及朋友，因丁○○無現金，其遂另要求丁○○簽發前開本票；及其於
    前開時、地以手機發送前開簡訊恫嚇丁○○，欲迫丁○○與其聯絡並付款，而後
    於前開時、地遭警查獲等事實故均已坦承不諱。惟矢口否認又何恐嚇取財之犯行
    ，並辯稱該筆錢係被害人丁○○邀其至台中工作而答應給予之金錢，其雖有恐嚇
    ，但係債務糾紛云云。經查：
（一）前揭事實業據被告為前開部分之自白，並經丁○○於警訊時、偵查中及本院審
      理時證述在卷，復經證人林國雄證述明確，且有職務報告、扣押筆錄、扣押物
      品目錄表、本票五張、相片等在卷可稽，復有扣案之錄影帶可資佐證。
（二）刑法上關於財產上之犯罪，所定意圖為自己或第三人不法所有之意思條件，即
      所稱之「不法所有意圖」，固指欠缺適法權源，仍圖將財產移入自己實力支配
      管領下，得為使用、收益或處分之情形而言，然該項「不法所有」云者，除係
      違反法律之強制或禁止規定者外；其移入自己實力支配管領之意圖，違反公共
      秩序或善良風俗，以及逾越通常一般之人得以容忍之程度者，自包括在內（最
      高法院八十七年度台上字第一六三號判決參照）。縱認被告對被害人有前開五
      十萬元之請求權，然被告欲實現權利亦須依法定程序取得，其欲以前開恐嚇手
      段取得報酬，顯係違反公共秩序或善良風俗，並逾越通常一般之人得以容忍之
      程度者，堪認具不法所有意圖。況被害人原未答應給被告前開五十萬元，被告
      亦無法提出被告邀其至台中工作而答應給予前開金錢之憑據，則被告所辯即不
      足採取。
（三）綜上所述，被告所辯無非事後圖卸刑責之詞，不足採信。本件事證明確，被告
      犯行洵堪認定。
二、按強盜罪與恐嚇取財罪之區別，應以行為人所實施之不法手段是否足使人至不能
    抗拒之程度為標準，如已達於使人不能抗拒之程度，即成強盜罪，反之，則為恐
    嚇取財罪；至於是否「不能抗拒」，除應考量行為人所實施之不法手段是否足以
    抑制通常人之抗拒，使之喪失自由意思外，並應就被害人之年齡、性別、性格、
    體能及當時所處環境等因素，加以客觀之考察，以為判別標準（最高法院八十八
    年度台上字第二一三二號判決參照）。則依當時被告所用前開手段狀況與被害人
    猶曾拒絕被告之前開要求，事後並一方面斡旋一方面報警等情觀之，堪認被害人
    當時未達不能抗拒之程度；被告僅係以恐嚇手段而使被害人交付財物無疑。再按
    被告恐嚇所取得之前開本票為表張財產上權利之有價證券，具經濟價值，且為有
    體物，得為恐嚇取財之客體，而非財物以外之其他不法利益（司法院７３、８、
    １８（７３）廳刑一字第七四０號函參照）。又恐嚇取財罪，其既遂、未遂之區
    別，以使人交付之所有物有無交付，即犯人是否得財為標準（最高法院二十二年
    度非字第一一二號判例參照）；則被告另施恐嚇而欲取得現金部分，尚未得財，
    業如前述，自應論以恐嚇取財未遂。
三、核被告所為，係犯刑法第三百四十六條第一項之恐嚇取財罪與同法第三百四十六
    條第三項、第一項之恐嚇取財未遂罪。公訴人就被告前開犯行，認係強盜罪之一
    部分，而依刑法第三百二十八條第一項之強盜罪處斷，尚有未洽，惟起訴事實相
    同，爰依法變更起訴法條。查被告前開先後多次恐嚇欲取得現金部分之行為，無
    非欲達最終之索財目的，其迭次之恐嚇舉動雖有多次，然係以單一意思接續進行
    ，應僅成立恐嚇取財未遂接續一罪。又被告恐嚇取財（本票部分）與恐嚇取財未
    遂（現金部分）之先後犯行，時間緊接，犯罪構成要件相同，顯係基於概括犯意
    為之，屬連續犯，依刑法第五十六條之規定，應從一重之恐嚇取財罪處斷。爰審
    酌被告犯罪之動機、目的、手段，所得財物數量、價值，與被害人於本院審判期
    日當庭表示願原諒被告，及其犯罪後坦承部分事實但猶飾詞卸責之態度等一切情
    狀，量處如主文所示之刑，以示懲儆。又被告前未曾受有期徒刑以上刑之宣告，
    此有臺灣臺中地方法院檢察署刑案資料查註紀錄表與臺灣高等法院被告全國刑案
    紀錄表各一紙在卷可憑，其因一時短於失慮，偶罹刑章，且被害人已不願追究，
    經此偵審程序及刑之宣告後，當知所警惕，信無再犯之虞，本院認前開對其所宣
    告之刑，以暫不執行為當，爰併宣告緩刑四年，用啟自新。
四、又查刑法關於沒收之規定，除違禁物必須沒收外，其餘均採得科主義，是法院對
    於供犯罪所用之物，沒收與否，本可自由裁量；如對得沒收之物未予沒收，尚不
    能認係違背法令（最高法院十九年上字第一六五一號、二十五年上字第一八九二
    號判例參照）。則被告所有供前開犯罪所用之手機、做愛錄影帶，及扣案之空白
    錄影帶（與恐嚇取財亦無直接關係），均非違禁物，亦即均非應沒收之物，爰不
    另宣告沒收。
乙、不另為無罪諭知部分：
一、公訴意旨另略以：被告乙○○與被害人丁○○原係同居男女朋友關係，因丁○○
    有意與其分手，而心有未甘，要求丁○○給付分手費遭拒，被告遂於九十一年二
    月十八日以持有其二人以前做愛錄影帶為由，以電話邀約丁○○至其所承租前開
    住處觀看前開錄影帶，並表示丁○○必須簽發五十萬元之本票作為分手費，否則
    將把錄影帶分寄丁○○家人朋友，因丁○○不願簽發本票並欲離開，乙○○乃自
    床下取出西瓜刀一支抵住丁○○脖子，逼令丁○○簽發前開本票五張。且丁○○
    簽發本票後乙○○並打開丁○○皮包搶取丁○○所使用之無線電話手機，始讓丁
    ○○離去，因認被告涉犯刑法第三百二十八條第一項之強盜罪嫌云云。
二、按不能證明被告犯罪或其行為不罰者，應諭知無罪之判決，刑事訴訟法第三百零
    一條第一項定有明文。再按犯罪事實應依證據認定之，無證據不得推定其犯罪事
    實，刑事訴訟第一百五十四條，亦有規定。而認定犯罪事實，所憑之證據，雖不
    以直接證據為限，間接證據亦包括在內，然無論直接或間接證據，其為訴訟上之
    證明，須於通常一般之人均不致於有所懷疑，而得確信其為真實之程度者，始得
    據之為有罪之認定，倘其證明尚未達到此一程度，而有合理性懷疑之存在時，即
    無從為有罪之認定（最高法院七十六年度臺上字第四九八六號判例參照）；且認
    定不利於被告之事實，須依積極證據，苟積極證據不足為不利於被告事實之認定
    時，即應為有利於被告之認定，更不必有何有利之證據（最高法院三十年度上字
    第八一六號判例參照）。
三、公訴意旨認被告涉犯強盜罪嫌，無非以前揭事實業據告訴人丁○○指訴綦詳為其
    主要論據。訊據被告固坦承於前揭時、地恐嚇告訴人並取得前開本票五張等事實
    ，但堅詞否認有何強盜之犯行，並辯稱：其未持西瓜刀架於告訴人之脖子上，而
    強逼告訴人簽發前開本票，且其家中並無西瓜刀；又其拿走告訴人皮包，拿走手
    機，僅係看看而已，並未搶走等語。經查：
（一）台中市警察局第二分局刑事組偵查員即證人林國雄於本院審理時證稱：其至現
      場實行搜索時，東西已搬離，並無告訴人所指之西瓜刀等情明確（見本院九十
      一年六月二十一日審判筆錄），而證人甲○○亦證稱：因被告自殺而認其精神
      狀況不穩定，故將被告前開住處東西搬回台北，欲就近照顧被告；且搬東西時
      ，亦未看到西瓜刀等語（見本院九十一年七月十一日審判筆錄）。則除告訴人
      片面之指訴外，並無證據足資證明被告確曾持西瓜刀架於告訴人脖子上強逼告
      訴人簽發前開本票。
（二）至前開手機係被告以信用卡購買，並已交還告訴人，亦據證人丁○○證述在卷
      ，則被告取走前開手機，是否具有不法所有之意圖，已待推研；況除告訴人片
      面指訴外，亦無證據足資證明被告有強盜該手機之犯行。
（三）此外，復查無其他積極證據足資證明被告有何公訴人所指強盜之犯行，既不能
      證明被告犯罪，本應諭知被告無罪之判決。然因此部分與前開有罪部分，公訴
      人認係強盜之單純一罪關係，爰不另為無罪之諭知。
丙、據上論斷，應依刑事訴訟法第二百九十九條第一項前段、第三百條，刑法第五十
    六條、第三百四十六條第一項、第七十四條第一款，罰金罰鍰提高標準條例第一
    條前段，判決如主文。
中      華      民      國      九十一    年      七    月    二十五    日
                                臺灣台中地方法院刑事第七庭
                                        法  官  陳  卿  和
右正本證明與原本無異。
如不服本判決，應於送達後十日內向本院提出上訴狀（須附繕本），上訴於台灣高等
法院台中分院。
                                        書記官
中      華      民      國      九十一    年      七    月    二十五    日
【附錄本案論罪科刑法條全文】
刑法第三百四十六條：
意圖為自己或第三人不法之所有，以恐嚇使人將本人或第三人之物交付者，處六月以
上五年以下有期徒刑，得併科一千元以下罰金。
以前項方法得財產上不法之利益，或使第三人得之者，亦同。
前二項之未遂犯罰之。
